【裁判字號】    88,訴,1718
【裁判日期】    890118
【裁判案由】    貪污等
【裁判全文】
臺灣板橋地方法院刑事判決                        八十八年度訴字第一七一八號
    公  訴  人  臺灣板橋地方法院檢察署檢察官
    被      告  丙○○
    選任辯護人  杜英達
    被      告  丁○○
    選任辯護人  蔡明熙
右列被告因貪污治罪條例案件，經檢察官提起公訴 (八十八年度偵字第一五一五四、
一五三四九號），本院判決如左：
    主  文
丙○○連續侵占公有財物，處有期徒刑壹拾捌年，褫奪公權捌年。所得財物新台幣伍
仟伍佰貳拾壹萬壹仟零玖拾陸元應予追繳發還被害人台北縣警察局，如全部或一部無
法追繳時，應以其財產抵償之。
丁○○共同連續意圖營利聚眾賭博，處有期徒刑捌月，併科罰金貳萬元，罰金如易服
勞役，以佰元折算壹日。扣案之六合彩簽單總表貳紙、帳單伍紙、支票存根簿壹本
、支票送款單壹本及傳真機壹台沒收。
    事  實
一、丙○○原任職台北縣警察局三重分局警備隊巡佐，自民國八十一年七月二十四日
    起，支援台北縣警察局秘書室承辦出納業務，經收台北縣警察局保民課自衛槍枝
    執照費、交通隊號誌修繕費、後勤課工程押標金、保證金、外事課外僑居留證工
    本費及內政部警政署、台灣省警政廳、鄉鎮市所之代收款等款項，為依據法令從
    事於公務之人員，其竟自八十三年十二月間起至八十八年五月間止，連續多次向
    丁○○及其他不詳姓名經營六合彩組頭者，在台北縣三重市○○街七十一號等公
    眾得出入場所，下注簽賭六合彩，因而積欠賭金無力償還，丙○○遂萌生侵占所
    經辦公款之概括犯意，自八十三年十二月間起至八十八年六月間止，利用其擔任
    台北縣警察局出納業務機會，於收受台北縣警察局外事課交付之外僑居留證工本
    費、重入境許可證工本費、廠商保固保證金、號誌修復費、破案獎金等公款後，
    未依規定解繳公庫，而先後多次侵占入己，金額高達八千六百零九萬四千一百三
    十三元，充繳六合彩賭金及購買門牌號碼台北縣板橋市○○路二三九巷九號五樓
    不動產，丙○○為避免會計單位核帳查覺，復基於偽造文書故意，在職務上所掌
    「差額解釋表」公文書上，將前揭挪用款項虛偽登載於差額解釋表之調節項目「
    在途存款」、「未兌現支票」、「已入未知」，以此方式掩飾其虧空數額，使帳
    證相符而規避隱瞞帳目，並持以行使，足生損害於台北縣警察局。嗣於八十八年
    六月十四日，經台北縣警察局會計室課員乙○○發覺帳目不合且差額解釋表有造
    假之嫌而報告會計主任，再轉報告台北縣警察局秘書室主任及台北縣警察局副局
    長調查後始悉上情。
二、丁○○與甲○○共同基於意圖營利之概括犯意聯絡，自民國（下同）八十五年七
    月起，至八十八年六月止，由丁○○提供台北縣三重市○○街七十一號作為公眾
    得出入之賭博場所，設置賭博簽單，經營俗稱六合彩賭博，以電話或傳真方式聚
    集不特定之多數人簽注號碼賭博財物，賭博方法設０一至四五之二位數號碼四十
    五個，每支簽選二組號碼者為「雙星」，每支簽選三組號碼者為「三星」，每支
    分別須繳賭資新臺幣（下同）八十元、七十元，丁○○抽取牌支賭資每支二至三
    元後，將牌支收集交予甲○○，而核對每星期二、四香港政府發行之六合彩六組
    中獎號碼，凡簽中者，由甲○○交付丁○○再轉賠付賭客簽「雙星」者五千元、
    簽「三星」者四萬五千元之彩金，如賭客未簽中，則賭資全歸甲○○所有，以此
    方式共同聚集不特定之人前往賭博財物，並由其等自中獎之優勢結果從中牟利，
    嗣於八十八年六月二十二日十二時五分許，經警在上址查獲丁○○，並扣得丁○○所有供經營六合彩之簽單總表二紙、帳單五紙、支票存根簿一本、支票送款單
    一本及傳真機一台。
二、案經臺北縣警察局移送台灣板橋地方法院檢察署檢察官偵查起訴。
    理  由
一、右揭犯罪事實，業據被告丙○○、丁○○於警訊、偵查及本院審理中坦承不諱。
    被告丙○○貪污及公務登載不實部分，復經證人即台北縣警察局會計室課員乙○○、證人即台北縣警察局祕書室主任戊○○到院具結證述調查過程甚詳（見本院
    八十八年十一月三十日筆錄），且有台北縣警察局函本院之「台北縣警察局前出
    納丙○○虧空公款案清查報告」一份，及被告之作帳底稿一冊、台北縣警察局會
    計室主任許聖恩及出納室隊員邱瑞麗之查核報告、台北縣警察局現金帳、支票登
    記簿、匯入款登記簿、銀行對帳單、現金出納備查簿及差額解釋表等帳冊資料二
    十三冊、土地預定買賣契約書等在卷可證。又被告丙○○及丁○○賭博部分，復
    經證人甲○○於本院調查時具結證稱實在（見本院八十八年十二月十七日筆錄）
    ，且有被告丁○○住處查扣之六合彩簽單總表、帳單及傳真機等物足資佐證。本
    件事證明確，被告等犯行均已臻明確。
二、被告丙○○所為，係犯貪污治罪條例第四條第一項第一款侵占公有財物罪、刑法
    第二百十六條行使第二百十三條登載不實公文書罪及刑法第二百六十六條第一項
    前段賭博等罪。又被告丙○○所為侵占公款、行使公務登載不實文書、賭博等數
    行為，分別時間緊接，所犯罪名基本構成要件相同，顯均係出於概括犯意為之，
    為連續犯，應各依刑法第五十六條之規定以一罪論並加重其刑（無期徒刑部分依
    法不得加重）。又被告丙○○所犯上開三罪間，分別有方法結果之牽連關係，應
    依刑法第五十五條從重以侵占公有財物罪處斷。又被告丙○○辯稱其於犯罪後向
    台北縣警察局祕書室主任戊○○自首而請求減刑云云，惟查證人即台北縣警察局
    會計室課員乙○○於警訊及本院調查時證稱：八十八年五月二十一日廠商向伊請
    領保證金二十七萬元時，因傳票誤繕為二萬七千元，伊始發覺被告於八十七年九
    月份製作的差額解釋表有明顯錯誤，伊私下清查報表後發現被告經常在差額解釋
    表上開列一千萬元以上的在途存款，且被告於八十八年六月間又列一筆一千七百
    多萬元之在途存款，該筆款項是薪資代扣款，按常理應已入帳，不可能係在途存
    款，伊因此懷疑被告而要求被告說明在途存款的明細及提供對帳單，被告卻拒絕
    說明亦不願提供對帳單，伊向會計主任報告後，會計主任要求被告提供帳單，被
    告亦以帳單鎖在櫃子為由拒絕，直至八十八年六月二十一日始自會計主任處獲悉
    被告已自白侵占公款情形等語，又證人台北縣警察局祕書室主任戊○○於本院調
    查時具結證稱：本案先由會計主任自八十八年六月十四日開始調查約三天，因被
    告一直拒絕調查，會計主任於八十八年六月十七日向伊報告後，伊立即要求被告
    提出對帳單，惟被告拖延至八十八年六月二十一日始向伊坦承侵占公款，伊立即
    向局長報告，因為伊本身並不直接參與偵查犯罪職務等語（見本院八十八年十一
    月三十日筆錄），依此調查，被告於八十八年六月二十一日向台北縣警察局主任
    祕書自白犯罪前，其犯罪事實早經台北縣警察局會計室課員及主任發覺，是以被
    告對於已發覺之罪向主任祕書陳述，僅可謂自白，不能認為自首，因而不合於自
    首減刑要件，附此說明。爰審酌被告犯罪之動機、目的、手段，及其品行、生活
    狀況、智識程度、犯罪所生之損害，及犯罪後坦承犯罪，並配合台北縣警察局人
    員查核帳證資料，犯罪後態度尚稱良好，惟其長期偽造公文書挪用公款高達八千
    餘萬元，嚴重影響警察人員之廉潔操守及政府威信，情節重大，爰量處有期徒刑
    十八年，並褫奪公權八年，以資懲儆。又被告丙○○侵占公有財物共八千六百零
    九萬四千一百三十三元，惟期間被告已補帳三千零八十八萬三千零三十七元（無
    庸再為追繳），尚餘五千五百二十一萬一千零九十六萬元公款尚未補回，此有台
    北縣警察局函本院之「台北縣警察局前出納丙○○虧空公款案清查報告」一份在
    卷可稽，應依法追繳發還被害人台北縣警察局，如全部或一部無法追繳時，應以
    其財產抵償之。
三、查台北縣三重市○○街七十一號處所既由被告丁○○提供不特定之多數人出入簽
    賭，自屬公眾得出入之場所。核被告丁○○所為，係犯刑法第二百六十六條第一
    項賭博罪、第二百六十八條之供給賭博場所罪及聚眾賭博罪。被告丁○○與甲○○間，有犯意聯絡與行為分擔，為共同正犯。其先後多次犯行，時間緊接，手法
    相同，所犯又係構成要件相同之罪，顯係基於概括犯意而為，應依連續犯之規定
    各論以一罪，並分別加重其刑。被告各期開獎前供簽賭行為，均係接續為之，僅
    以一罪論。被告丁○○所犯圖利供給賭博場所、圖利聚眾賭博及普通賭博三罪，
    係基於一個賭博犯意之決定，達成其一犯罪之數個舉動，應屬法律概念之一行為
    ，其一行為觸犯上開三罪名，應依想像競合之規定，從一重之圖利聚眾賭博罪處
    斷。爰審酌被告丁○○經營俗稱之六合彩賭博，嚴重危害社會經濟秩序，及其犯
    罪之動機、目的、手段、所生危害、品行、智識程度、犯罪後態度等一切情狀，
    量處如主文所示之刑，並諭知罰金易服勞役之折算標準。扣案之六合彩簽單總表
    二紙、帳單五紙、支票存根簿一本、支票送款單一本及傳真機一台，為被告丁○○所有供其犯罪所用，應依法宣告沒收。
據上論斷，應依刑事訴訟法第二百九十九條第一項前段，貪污治罪條例第二條、第四
條第一項第一款、第十條第一項第二項、第十七條，刑法第十一條前段、第五十五條
、第五十六條、第二百十六條、第二百十三條、第二百六十六條第一項前段、第二百
六十八條、第四十二條第二項、第三十七條第二項、第三十八條第一項第二款，罰金
罰鍰提高標準條例第一條前段、第二條，判決如主文。
本案經檢察官張云綺到庭執行職務
中      華      民      國    八十九    年      一      月     十八     日
                                      臺灣板橋地方法院刑事第二庭
                                          法  官  黃  惠  瑛
右正本證明與原本無異。
如不服本判決，應於判決送達後十日內，向本院提出上訴狀。
                                          書記官  張  志  華
附錄本案論罪科刑法條全文
貪污治罪條例第二條：
依據法令從事公務之人員，犯本條例之罪者，依本條例處斷；其受公務機關委託承辦
公務之人，犯本條例之罪者，亦同。
貪污治罪條例第四條
有左列行為之一者，處無期徒刑或十年以上有期徒刑，得併科新臺幣一億元以下罰金
：
一、竊取或侵占公用或公有器材、財物者。
二、藉勢或藉端勒索、勒徵、強占或強募財物者。
三、建築或經辦公用工程或購辦公用器材、物品，浮報價額、數量，收取回扣或有其
    他舞弊情事者。
四、以公用運輸工具裝運違禁物品或漏稅物品者。
五、對於違背職務之行為，要求、期約或收受賄賂或其他不正利益者。
前項第一款至第四款之未遂犯罰之。
貪污治罪條例第十條：
犯第四條至第六條之罪者，其所得財物，應予追繳，並依其情節分別沒收或發還被害
人。
前項財物之全部或一部無法追繳時，應追繳其價額，或以其財產抵償之。
為保全前二項財物之追繳、價額之追徵或財產之抵償，必要時得酌量扣押其財產。
貪污治罪條例第十七條：
犯本條例之罪，宣告有期徒刑以上之刑者，並宣告遞奪公權。
刑法第二百十六條
行使第二百十條至第二百十五條之文書者，依偽造、變造文書或登載不實事項或使登
載不實事項之規定處斷。
刑法第二百十三條
公務員明知為不實之事項，而登載於職務上所掌之公文書，足以損害於公眾或他人者
，處一年以上七年以下有期徒刑。
刑法第二百六十六條
在公共場所或公眾得出入之場所賭博財物者，處一千元以下罰金，但以供人暫時娛樂
之物為賭博者，不在此限。
當場賭博之器具與在賭檯或兌換籌碼處之財物，不問屬於犯人與否，沒收之。
刑法第二百六十八條
意圖營利，供給賭博場所或聚眾賭博者，處三年以下有期徒刑，得併科三千元以下罰
金。


司法院資訊處製作；財團法人民間司法改革基金會備份。
